【裁判字號】    89,訴,959
【裁判日期】    891109
【裁判案由】    侵權行為損害賠償
【裁判全文】
臺灣臺南地方法院民事判決  八十九年度訴字第九五九號
    原      告  丁○
    法定代理人  丙○○
    被      告  冠東實業廠股份有限公司
                            住.
    法定代理人  甲○○      住.
    訴訟代理人  陳明義律師
    被      告  乙○○      住.
右當事人間請求侵權行為損害賠償事件，本院判決如左：
    主    文
被告應連帶給付原告新台幣壹佰肆拾捌萬壹仟捌佰伍拾肆元，及被告乙○○自民國八
十九年三月十一日起至清償日止，被告冠東實業廠股份有限公司自民國八十九年五月
十三日起至清償日止，按週年利率百分之五計算之利息。
原告其餘之訴駁回。
訴訟費用由被告連帶負擔百分之五十三，餘由原告負擔。
本判決原告勝訴部分於原告以新台幣肆拾玖萬肆仟元為被告供擔保後，得假執行。但
被告如於假執行程序實施前，以新臺幣壹佰肆拾捌萬壹仟捌佰伍拾肆元為原告預供擔
保，得免為假執行。
原告其餘假執行之聲請駁回。
    事    實
甲、原告方面：
一、聲明：（一）被告應連帶給付原告新台幣（下同）三百十二萬九千一百四十元及
    自起訴狀繕本送達之翌日起，至清償日止，按年息百分之五計算之利息。（二）
    原告願供擔保，請准宣告假執行。
二、陳述：
（一）緣被告乙○○係台南市○○路○段一六八巷三二一號被告冠東實業廠股份有限
      公司（以下簡稱冠東公司）之操作員，受僱於冠東公司，於民國八十八年五月
      二十二日下午四時三十分許在冠東公司工廠內，駕駛堆高機搬運彩盒倒退時，
      適有原告在同段巷附近空地與朋友玩球，因球滾入工廠內，原告為取球而進入
      工廠，為被告之堆高機撞出碾壓，使原告受有脾臟及左側腎臟裂傷併腹內出血
      、左側肋骨斷裂併血氣胸之重傷害，此有檢察官起訴書乙份可稽，原告於同日
      在奇美醫院接受脾臟及左側腎臟切除手術。經台南市政府核發中度重器障腎臟
      障礙手冊在案。
（二）按因故意或過失不法侵害他人之權利者，負賠償責任，為民法第一百八十四條
      第一項前段所明定。又受僱人因執行職務不法侵害他人之權利者，由僱用人與
      行為人連帶負損害賠償責任，亦為同法第一百八十八條第一項所明定，因此依
      上開法文意旨，原告請求被告等連帶負損害賠償詳列如下：
      (1)醫療費用：一萬八千三百四十六元。
      (2)減少勞動能力損失：按「胸腹部臟器機能遺存顯著障害，終身祇能從事輕便
        工作者。」，依勞工保險殘廢給付標準表第四十七項規定，為第七級殘障，
        勞動能力減少百分之六十九．二一，每月依最低工資一萬五千八百四十元計
        算，原告為八十一年五月十九日出生，目前仍未滿八歲，爰自民國一百零一
        年五月十九日，原告滿二十歲，請求至民國一四十一年五月十九日，原告滿
        六十歲為止，並依霍夫曼公式扣除利息，其總金額為二百十一萬零七百九十
        四元。（按年收入＝15,840×12（月）＝190,080元；年損害額＝年收入×
        減少勞動能力比率即190,080×69.21%＝131,554元；減少勞動能力之損害額
        現價格（扣除霍夫曼利息）即131,544×（25.2614－9.2151）＝2,110,794
        元）。
      (3)精神慰撫金：原告年僅八歲，正值年少發育期，不幸為被告碾壓成殘，身心
        俱遭創傷難以彌補，尤其只有右側腎臟存活，擔負至成年之功能運作實屬堪
        慮，請求精神慰撫金一百萬元應不為過。
（三）爰依侵權行為法律關係提起本訴，求為如訴之聲明之判決。
三、證據：提出八十八年度偵字第一二五一九號臺灣臺南地方法院檢察署檢察官起訴
    書一件、奇美醫院診斷證明書一件、身障礙手冊一件、奇美醫院收費收據六件（
    以上均為影本）為證。
乙、被告方面：
壹、被告乙○○部分：
一、聲明：
  （一）原告之訴及假執行之聲請均駁回。
  （二）如受不利判決，請准供擔保免為假執行。
二、陳述：
  （一）我八十七年開始在被告冠東公司工作，目前為止，是負責倉庫管理及整理彩
        盒，案發當時我正在工作中，是用堆高機在搬運彩盒，本件原告也有過失。
  （二）原告丁○單純切除脾臟及左腎，不影響工作，沒有喪失勞動能，原告請求一
        百萬元精神慰藉金，被告不能同意。
貳、被告冠東公司部分：
一、聲明：
  （一）原告之訴及假執行之聲請均駁回。
  （二）如受不利判決，請准供擔保免為假執行。
二、陳述：
（一）原告之主張均非實在，被告均否認並爭執之，刑事案件雖判處被告乙○○罪刑
      ，但該判決錯誤，按民事審判獨立應不受刑事判決之拘束，該錯誤之刑事判決
      應不能做為本件民事審判之依據。
（二）被告冠東公司為私人公司，尤其被告操作堆高機之倉庫在冠東公司圍牆裏面，
      外人禁止進入，而該倉庫裡面只有被告乙○○一人操作堆高機搬貨，如有事要
      進入該倉庫必先與乙○○照會，使乙○○知道有人進入倉庫而停止堆高機操作
      或注意進入人員之安全，本件原告丁○於八十九年五月二十二日下午四時三十
      分許，未經許可或照會被告乙○○，擅自闖入倉庫內，由於原告突然跑入，當
      時乙○○正操作駕駛堆高機搬貨，機械聲音很大，丁○又是在堆高機後面，使
      被告乙○○無法注意得到，於堆高倒退時肇禍，原告丁○實應負本件事故之全
      部過失責任。
（三）原告丁○之脾臟及左腎雖全部切除，但原告趙為八十一年五月十九日出生，當
      在成長中，至滿二十歲身體狀況體力必會充實，且原告單純切除脾臟及左腎，
      不影響工作，沒有喪失勞動能，原告依勞工保險殘廢給付標準表第四十七項起
      定，以第七級殘障主張勞動能力減少百分之六十九．二一，請求二百十一萬零
      七百九十四元之勞動能力喪失損失賠償，顯然於法不合，又本件事故發生原告
      丁○應負全部過失責任，原告請求一百萬元精神慰藉金，被告不能同意。
三、證據：聲請向奇美醫院調閱原告之病歷資料。
丙、本院依職權調閱本院八十九年度易字第五七六號過失傷害刑事歷審卷，另向函請
    勞工保險局鑑定原告接受脾臟及左腎臟之全切除手術後，屬殘廢等級第幾級、喪
    失勞動能力程度為何，並向財政部台灣省南區國稅局新化、安南稽徵所函調被告
    三人之所得稅申報暨財產總歸戶資料。
    理    由
一、原告起訴主張：被告乙○○係台南市○○路○段一六八巷三二一號被告冠東公司
    之操作員，受僱於冠東公司，於八十八年五月二十二日下午四時三十分許在冠東
    公司工廠內，駕駛堆高機搬運彩盒倒退時，適有原告在同段巷附近空地與朋友玩
    球，因球滾入工廠內，原告為取球而進入工廠，為被告之堆高機撞出碾壓，使原
    告受有脾臟及左側腎臟裂傷併腹內出血、左側肋骨斷裂併血氣胸之重傷害，原告
    於同日在奇美醫院接受脾臟及左側腎臟切除手術，爰依民法第一百八十四條第一
    項前段、第一百八十八條第一項規定請求被告連帶賠償原告下列之損害：(1)醫療
    費用一萬八千三百四十六元，(2)減少勞動能力之損害額現價格二百十一萬零七百
    九十四元，(3)精神慰撫金一百萬元，求為判決如訴之聲明。被告乙○○則以：本
    件事故原告亦有過失，原告單純切除脾臟及左腎，不影響工作，沒有喪失勞動能
    等語置辯；被告冠東公司則以：本件事故應由原告負全部之過失責任，又原告單
    純切除脾臟及左腎，不影響工作，沒有喪失勞動能，原告依勞工保險殘廢給付標
    準表第四十七項起定，以第七級殘障主張勞動能力減少百分之六十九．二一，請
    求二百十一萬零七百九十四元之勞動能力喪失損失賠償，顯然於法不合等語，資
    為抗辯。
二、查被告乙○○係被告冠東公司之操作員，負責準備、運送、堆置彩盒等業務，被
    告乙○○於八十九年五月二十二日下午四時三十分許，在台南市○○路○段一六
    八巷三二一之一號冠東公司工廠內，駕駛之堆高機搬運彩盒倒退時，適有原告丁
    ○在台南市○○路○段一六八巷附近空地與朋友玩球，因球滾入冠東公司工廠，
    丁○為取球，未出聲即貿然進入冠東公司工廠內，被告乙○○駕駛堆高機向後倒
    退時，應注意堆高機後有無人員走動，並促使車後之人員避讓，而依當時情形，
    又無不能注意之情形，竟疏於注意堆高機車後狀況，貿然倒車，致撞擊碾壓丁○
    ，使原告丁○受有脾臟及左側腎臟裂傷併腹內出血、左側肋骨斷裂併血氣胸之重
    傷害，經送醫救治，切除脾臟及左側腎臟之事實，業經原告提出奇美醫院診斷證
    明書影本一件為證，復經本院調取本院八十九年度易字第五七六號過失傷害刑事
    歷審卷核閱明確，被告乙○○因業務過失致重傷罪經判處有期徒刑六月確定在案
    又而依被告乙○○於刑事偵查中供稱，平日工廠欄杆門並未關上，以供廠商送貨
    上、下貨語等語（詳見臺灣臺南地方法院檢察署八十八年度偵字第一二五一七號
    八十八年十月十九日及八十八年十月二十七日訊問筆錄），足見被告冠東公司工
    廠內，係有人員活動，被告駕駛堆高機自應注意工廠內走動之人員，次查，被告
    乙○○駕駛堆高機倒車時，自應注意車後狀況，雖原告丁○擅自入工廠取球，若
    被告乙○○於倒車時，稍加留意，即可發現，為適當之迴避，或促使丁○離開，
    被告乙○○均未為之，率然倒車，其有過失甚為顯然，被告冠東公司辯稱本件車
    禍過失全部在原告云云，自非可採。綜上，被告乙○○過失傷害原告身體之行為
    ，至為灼然，其侵權行為與原告所受傷害之間，具有相當因果關係，足堪認定。
三、按因故意或過失，不法侵害他人之權利者，負損害賠償責任；次按受僱人因執行
    職務，不法侵害他人之權利者，由僱用人與行為人連帶負損害賠償責任；又不法
    侵害他人之身體或健康者，對於被害人因此喪失或減少勞動能力或增加生活上之
    需要時，應負損害賠償責任；再不法侵害他人之身體、健康、名譽、自由、信用
    、隱私、貞操，或不法侵害其他人格法益而情節重大者，被害人雖非財產上之損
    害，亦得請求賠償相當之金額，民法第一百八十四條第一項前段、第一百八十八
    條第一項前段、第一百九十三條第一項、第一百九十五條第一項前段分別定有明
    文。查原告主張其為被告乙○○過失傷害之事實，已如前述可信為真實，而被告
    乙○○係受僱於被告冠東公司擔任操作員，負責準備、運送、堆置彩盒等業務，
    於本件車禍發生時，被告乙○○適在被告冠東公司工廠內，駕駛之堆高機搬運彩
    盒因過失撞及原告之事實，復為被告所不爭執，揆諸前開民法第一百八十四條第
    一項前段、第一百八十八條第一項前段規定，被告乙○○、冠東公司對於原告所
    受之損害，自應連帶負損害賠償責任。
四、茲就原告請求被告二人連帶賠償之各項費用，是否應予准許，分述如次：
  （一）醫療費用部分：原告主張其因本件車禍受傷住院，共花費醫療費用一萬八千
        三百四十六元，業據原告提出奇美醫院收費收據影本六件為證，經核原告所
        受之傷害及上開收據記載之醫療項目，堪認此筆支出係屬治療上之必要費用
        ，被告就此復未爭執，是原告請求被告連帶賠償之，為有理由。惟按損害之
        發生或擴大，被害人與有過失者，法院得減輕賠償金額或免除之，民法第二
        百十七條第一項定有明文。查本件車禍之發生，係被告乙○○駕駛堆高機向
        後倒退時，疏未注意堆高機車後狀況，貿然倒車所致；而原告丁○為取球，
        未出聲即貿然進入冠東公司工廠內取球，已詳如前述，原告對於本件車過之
        發生亦有過失，經斟酌兩造之過失程度，認被告應負百分之五十之過失責任
        ，原告則應負百分之五十之過失責任為適當，爰減輕被告百分之五十之賠償
        金額，故原告得請求被告連帶賠償之醫療費用金額為九千一百七十三元。
  （二）減少勞動能力之損失部分：查原告因本件車禍致受有脾臟及左側腎臟裂傷併
        腹內出血左側肋骨斷裂之傷害，經醫治後，原告之脾臟及左側腎臟無法復原
        而手術切除，原告主張其狀況依勞工保險殘廢給付標準表第四十七項規定，
        為第七級殘障，勞動能力減少百分之六十九．二一等語，被告雖抗辯原告並
        未喪失勞動能力云云，惟經函請勞工保險局鑑定結果，認為原告接受脾臟及
        左腎臟之全切除手術後，依殘廢給付標準表之規定，其殘廢程度可歸為第九
        等級，有勞工保險局八十九年九月二十日八九保給字第六０五三七一八號函
        附卷可稽，則核原告狀況符合勞工保險殘廢給付標準表第四十八項第九級之
        障害，其減少勞動能力之比例應為百分之五十三．八三。又原告為八十一年
        五月十九日出生，現年滿八歲，須待其於一百零一年五月十九日年滿二十歲
        始有工作能力，則其勞動年數之始期，即應自一百零一年五月十九日起算，
        再依勞動基準法第五十四條第一項第一款之規定，勞工退休年齡為六十歲，
        則算至原告年滿六十歲得退休之時止，原告得請求四十年（即四百八十個月
        ）之勞動能力減少之損害，再原告主張依行政院所頒勞工基本工資每月一萬
        五千八百四十元計算其工資損失，本院核認屬適當。故自一百零一年五月十
        九日起，至原告六十歲退休止，原告所減少勞動能力之損失總額，依霍夫曼
        式計算法扣除中間利息（爰採用月別式複式霍夫曼法計算，因較年別式計算
        值更為精確），總計為，總計為二百二十四萬五千三百六十二元（15840 ×
        53.83%×263.00000000=0000000，元以下四捨五入）。因原告對於本件車過
        之發生亦有過失，原告應負百分之五十之過失責任為適當，已如前述，爰減
        輕被告百分之五十減少勞動能力之損失之賠償金額，故原告得請求被告連帶
        賠償之減少勞動能力之損失金額為一百十二萬二千六百八十一元。原告本項
        請求於一百十二萬二千六百八十一元範圍內，為有理由，應予准許，其逾此
        部分之請求，則非正當，不應准許。
  （三）精神慰撫金部分：查原告於本件車禍發生時尚未滿八歲，仍就學中，名下並
        無任何財產；被告乙○○為高中畢業，名下無財產，最近三年來亦無所得稅
        申報資料；被告冠東公司名下則有七部車輛等情，為兩造所不爭執，並有本
        院向財政部台灣省南區國稅局新化、安南稽徵所函調被告三人之所得稅申報
        暨財產總歸戶資料附卷可稽。本院審酌兩造之身分、社會地位、智識水準、
        經濟狀況、原告所受傷害之程度，及原告所受精神打擊及痛苦程度等因素，
        認原告請求被告賠償非財產上損害賠償之金額，以七十萬元為適當，因原告
        對於本件車過之發生亦有過失，原告應負百分之五十之過失責任為適當，已
        如前述，爰減輕被告百分之五十減少勞動能力之損失之賠償金額，故原告得
        請求被告連帶賠償之精神慰撫金金額為三十五萬元。原告本項請求於三十五
        萬元範圍內，為有理由，應予准許，其逾此部分之請求，則非正當，不應准
        許。
    綜上，原告得向被告請求連帶賠償之金額總計為一百四十八萬一千八百五十四元
    。
五、從而，原告本於侵權行為法律關係，請求被告連帶給付原告一百四十八萬一千八
    百五十四元，及自起訴狀繕本送達被告之翌日起（即被告乙○○部分自八十九年
    三月十一日起，被告冠東公司部分自八十九年五月十三日起）至清償日止，按週
    年利率百分之五計算之利息，為有理由，應予准許，至逾此部分之請求，則無理
    由，應予駁回。
六、假執行之宣告：原告勝訴部分，兩造分別陳明願供擔保為准、免為假執行之宣告
    ，經核於法均無不合，爰分別酌定相當擔保金額准許之，至於原告敗訴部分，其
    假執行之聲請已失所附麗，應予駁回。
七、結論：本件原告之訴為一部有理由，一部無理由，應依民事訴訟法第七十九條但
    書、第八十五條第二項、第三百九十條第二項、第三百九十二條，判決如主文。
中      華      民      國    八十九    年      十一    月    九        日
                                臺灣臺南地方法院民事第二庭
~B法      官  翁金緞
右為正本係照原本作成
如對本判決上訴，須於判決送達後廿日內向本院提出上訴狀
中      華      民      國    八十九    年      十一    月    九        日
~B法院書記官  陳著振


司法院資訊處製作；財團法人民間司法改革基金會備份。
